【裁判字號】    95,台上,3801
【裁判日期】    950713
【裁判案由】    違反期貨交易法
【裁判全文】
最高法院刑事判決            九十五年度台上字第三八０一號
    上  訴  人  甲○○
                        （送達代收人蔡得謙律師）
                乙○○
                        號
                丙○○原名.
                        21號.
上列上訴人等因違反期貨交易法案件，不服台灣高等法院台中分
院中華民國九十二年九月二十四日第二審更審判決（九十二年度
上重更(一)字第六號，起訴案號：台灣台中地方法院檢察署八十八
年度偵字第一五九三九、一六六六六號），提起上訴，本院判決
如下：
    主  文
原判決撤銷，發回台灣高等法院台中分院。
    理  由
本件原判決撤銷第一審判決，改判仍論處上訴人甲○○、丙○○
（原名高銘桑）、乙○○共同未經許可，擅自經營期貨顧問事業
及其他期貨服務事業各罪刑，固非無見。
惟查：(一)共同正犯之成立必須有共同犯罪之意思聯絡及行為之分
擔。原判決事實僅記載甲○○係「建新公司」及「台環公司」之
實際負責人，分別僱用丙○○、乙○○為「建新公司」之財務兼
行政經理、業務經理；另僱用未起訴之唐毅華、王世琦為「台環
公司」之總經理、行政經理，及記載甲○○、丙○○、乙○○三
人與「建新公司」所僱用之知情不詳姓名成年業務員，基於共同
犯罪之犯意聯絡，自民國八十六年六月一日「期貨交易法」開始
施行後，至八十八年三月十一日止，在「建新公司」之址經營「
外幣保證金交易」之顧問及仲介業務；另甲○○亦與唐毅華、王
世琦及「台環公司」所僱用之知情不詳姓名成年業務員基於共同
犯罪之犯意聯絡，自八十七年四月十五日至同年七月三十一日在
「台環公司」之址經營「外幣保證金交易」之顧問及仲介業務等
情。而對於丙○○、乙○○、唐毅華、王世琦等人，就「建新公
司」、「台環公司」之經營「外幣保證金交易」之顧問及仲介業
務，分別如何與甲○○及業務員共謀及分擔行為等共同正犯成立
條件之重要事項，並未詳細認定、明確記載，不足為適用法律之
依據，自有違誤。(二)依原判決事實所載，自八十六年三月至八十
八年三月十一日止，「建新公司」計約引介一百八十幾人投資，
金額約美金七百五十萬元等情。但「期貨交易法」係自八十六年
六月一日開始施行，在該法施行前，「建新公司」縱有引介客戶
投資「外幣保證金交易」之行為，亦不能論以違反「期貨交易法
」之罪刑，原判決竟併引八十六年三月至六月一日期貨交易法開
始施行前「建新公司」引介投資人投資之行為，為認定上訴人等
一部分之犯罪事實，殊非適法。(三)原判決雖以：若非「建新公司
」、「台環公司」所僱用之理財顧問會依據資料提供客戶諮詢等
服務，以供客戶進行交易，一般客戶豈能單憑上開資料或從電腦
所顯示之資料，即可自行研讀並判斷日後走勢而自行操作。甲○
○等三人辯稱「建新公司」、「台環公司」未經營期貨顧問事業
，尚非可信等語。為認定上訴人等有共同未經許可，擅自經營期
貨顧問事業之論據。然對於「建新公司」、「台環公司」各僱用
若干理財顧問為客戶提供諮詢等服務？該等理財顧問之姓名為何
？是否亦屬擅自經營期貨顧問事業之共犯，原審未深入調查、說
明，尚有調查未盡及理由不備之違誤。(四)原判決理由以期貨交易
法施行細則雖未對「其他期貨服務事業」之範圍加以規範，但究
不能因此即認定任何從事期貨事業之行為均可免罰，為認定「建
新公司」、「台環公司」直接將「外幣投資管理組合」引介給國
人，並對投資者從事服務，此項仲介期貨交易之行為，亦屬期貨
交易法第八十二條第一項所規定之「其他期貨服務事業」，而併
論上訴人等共同未經許可，擅自經營其他期貨服務事業之罪刑。
然期貨交易法施行細則既未對「其他期貨服務事業」之範圍加以
規範，何以認定仲介期貨交易之行為，亦屬期貨交易法所規定之
「其他期貨服務事業」，原判決並未詳細說明其理論之依據，且
既以所僱用之理財顧問會依據資料提供客戶諮詢等服務，而認有
經營期貨顧問事業，復以從事此等服務，亦屬經營其他期貨服務
事業，未說明其理由，自屬可議。上訴意旨指摘原判決不當，非
全無理由，應認仍有撤銷發回更審之原因。
據上論結，應依刑事訴訟法第三百九十七條、第四百零一條，判
決如主文。
中    華    民    國  九十五  年    七    月   十三   日
                      最高法院刑事第五庭
                          審判長法官  莊  登  照
                                法官  洪  明  輝
                                法官  黃  一  鑫
                                法官  林  秀  夫
                                法官  徐  昌  錦
      本件正本證明與原本無異
                                      書  記  官
中    華    民    國  九十五  年    七    月   十七   日
                                                      v


司法院資訊處製作；財團法人民間司法改革基金會備份。
